臺灣臺北地方法院民事裁定　　　　　　 100年度訴字第1337號
原　　　告　永豐商業銀行股份有限公司
法定代理人　邱正雄
訴訟代理人　湯景富
被　　　告　張心梅
　　　　　　陳宏雄
上列當事人間清償借款事件本院裁定如下：
    主  文
本件移送臺灣臺中地方法院。
    理  由
一、按訴訟之全部或一部，法院認為無管轄權者，依原告聲請或
    依職權以裁定移送於其管轄法院。第24條之合意管轄，如當
    事人之一造為法人或商人，依其預定用於同類契約之條款而
    成立，按其情形顯失公平者，他造於為本案之言詞辯論前，
    得聲請移送於其管轄法院。但兩造均為法人或商人者，不在
    此限。民事訴訟法第28條第1、2項定有明文。
二、查，依據兩造所簽訂之中期房屋借款約定書第18條後段、房
    屋修繕貸款約定書第18條後段均約定「如不依約履行責任，
    經乙方提起訴訟時，甲方與連帶保證人同意以臺灣台北地方
    法院或其他乙方之分行所在地管轄法院為第一審管轄法院。
    」，原告永豐商業銀行股份有限公司（原華信商業銀行股份
    有限公司）係依據兩造間之契約關係主張被告張新梅（原名
    陳張春梅）有違約之情事、被告陳宏雄須負連帶保證之責，
    故訴請被告二人清償借款，依據民事訴訟法第24條規定，本
    院應屬有管轄權之法院。惟前開約定係為原告為與不特定多
    數人所成立之契約關係而制訂之定型化契約。被告陳宏雄、
    張心梅之住所地分別位於臺中市、桃園縣，故倘因該契約關
    係涉訟時，為求證據調查之便利及消費者應訴之考量，應以
    臺灣臺中地方法院或臺灣桃園地方法院為第一審管轄法院為
    宜。原告卻以定型化契約條款約定以本院為第一審管轄法院
    ，顯有故意規避訴訟法上管轄之「以原就被」原則，並增加
    被告應訴困難。被告二人於民國100年4月7日以書狀聲明被
    告陳宏雄現居住於臺中市，渠等聲請將本件訴訟移轉至臺灣
    臺中地方法院，故被告張心梅亦願意至臺灣臺中地方法院應
    訴，顯係本件由陳宏雄之住所地法院管轄對被告二人而言交
    通上自較便利，自應認前開合意管轄之規定，對被告而言，
    因規避以原就被之原則，有顯失公平之情形。
三、又依據民事訴訟法第28條第2項規定被告亦得聲請移轉管轄
    ，但應於為本案之言詞辯論前為之。揆諸本條之立法意旨係
    為案件已由法院進入言詞辯論實質審理後，被告復行抗辯無
    管轄權而移送，恐有使前所進行之訴訟程序歸於徒勞，或使
    當事人有任擇法院、法官之可能。本件被告二人於言詞辯論
    期日前以書狀聲請移轉管轄至臺灣臺中地方法院，應認其等
    並無在本院為本案言詞辯論之意思，故依被告之聲請將本件
    移送臺灣臺中地方法院。
四、依首開法條裁定如主文。
中    華    民    國   100    年    4     月    14    日
                  民事第七庭    法  官  黃柄縉
以上正本係照原本作成
如對本裁定抗告須於裁定送達後10日內向本院提出抗告狀，並繳
納抗告費新臺幣1,000元
中    華    民    國   100    年    4     月    14    日
                                書記官  洪仕萱